臺灣高等法院民事判決　九十三年度勞上易字第八一號
　　上　訴　人　新新機械廠股份有限公司
　　法定代理人　陳朝鳳
　　訴訟代理人　郭嵩山律師
　　　　　　　　陳溫紫律師
　　被　上訴人　甲○○
　　訴訟代理人　余瑞雯
右當事人間請求給付退休金事件，上訴人對於中華民國九十三年七月十五日臺灣板橋
地方法院九十三年度勞訴字第六三號第一審判決提起上訴，經本院於九十三年十一月
二十四日言詞辯論終結，判決如左：
    主    文
上訴駁回。
第二審訴訟費用由上訴人負擔。
    事實及理由
一、被上訴人主張：伊自民國六十七年十二月一日起受雇於上訴人公司，並於九十二
    年十一月三十日退休，依勞動基準法第五十五條第一項第二款、第八十四條之二
    規定合計有四十個退休金基數，又被上訴人退休時一個月之平均工資約為新台幣
    （下同）三萬一千二百十五元六角，故上訴人應給付被上訴人退休金一百四十萬
    四千七百零二元，詎上訴人遲不給付，爰依勞動基準法第五十五條規定請求上訴
    人給付前揭數額退休金，及自九十二年十一月三十日起之法定遲延利息等語。
二、上訴人對於被上訴人有請領退休金之權利並不爭執，惟抗辯：被上訴人之退休金
    應為一百十五萬元，又上訴人因營運不佳，且需支付多位員工退休金，故向公司
    員工提出退休一年後分期給付退休金之要求，然被上訴人並不同意上訴人之要求
    等語。
三、原審判決上訴人應給付被上訴人一百十五萬元，及自九十二年十二月三十日起至
    清償日止按年息百分之五計算之利息，而駁回被上訴人其餘之請求。被上訴人就
    其敗訴部分未聲明不服，此部分已告確定，上訴人就其敗訴部分聲明不服，求為
    廢棄原判決不利上訴人部分，並駁回被上訴人在第一審之訴。被上訴人則求為駁
    回上訴。
四、得心證之理由：
（一）經查，被上訴人主張符合自請退休要件、退休年資合算四十基數、被上訴人得
      請求退休金權利之事實，業據被上訴人提出勞資爭議協調申請書影本、臺北縣
      政府北府勞資字第○九三○一六二五○三號函影本為證，並為上訴人所自認，
      堪信為真實。次查被上訴人起訴時雖主張其每月平均工資為三萬一千二百十五
      元六角，據此計算應得之退休金應為一百四十萬四千七百零二元云云，然於原
      審九十三年七月八日審理中已與上訴人達成協議，同意以每月平均工資二萬八
      千七百五十元作為計算被上訴人退休金之標準，依此計算，上訴人應給付被上
      訴人退休金之金額應為一百一十五萬元（計算式：287500*40 =0000000）。
（二）按雇主應給付之勞工退休金應自勞工退休日起三十日內給付，勞動基準法施行
      細則第二十九條第一項有明文規定，查被上訴人係於九十二年十一月三十日退
      休，則上訴人至遲應於九十二年十二月二十九日給付被上訴人退休金，故上訴
      人請求自九十二年十二月三十日起算至清償日止之法定遲延利息，自屬有據。
（三）末按勞動基準法第五十五條第一項所定退休金，雇主如無法一次發給時，得報
      經主管機關核定後，分期給付，同條第三項有明文規定；又勞動基準法第五十
      五條第三項所定雇主經主管機關核定分期給付勞工退休金之情形，以「一、依
      法提撥之退休準備金不敷支付。二、事業之經營或財務確有困難時。」為限，
      勞動基準法施行細則第二十九條第二項有明文規定。是上訴人雖抗辯：係因公
      司營運狀況不佳，故才向公司勞工提出退休一年後分期給付退休金之要求云云
      ，然未提出任何主管機關核定准予分期給付之證明文件，且被上訴人亦不同意
      上訴人分期給付退休金之要求，核上訴人此部分之抗辯，於法顯屬無據。
五、從而，被上訴人本於勞動契約之法律關係及勞動基準法第五十五條之規定，請求
    上訴人給付被上訴人退休金一百十五萬元，及自九十二年十一月三十日起至清償
    日止按年息百分之五計算之利息，即屬正當，應予准許。原審判命上訴人如數給
    付，並依兩造之聲請分別酌定相當金額宣告准、免假執行，於法並無不合。上訴
    意旨指摘原判決不當，求予廢棄改判，為無理由，應予駁回。
六、據上論結，本件上訴為無理由，依法判決如主文。
中　　　華　　　民　　　國　　九十三　　年　　 十二 　　月　　　八　　　日
                              勞工法庭
                                  審判長法　官　陳　永　昌
                                        法　官　蕭　艿　菁
                                        法　官　陳  忠  行
正本係照原本作成。
不得上訴。
中　　　華　　　民　　　國　　九十三　　年　　 十二 　　月　　　九　　　日
                                        書記官　劉  美  垣
